【裁判字號】    95,台非,218
【裁判日期】    950914
【裁判案由】    違反麻醉藥品管理條例
【裁判全文】
最高法院刑事判決              九十五年度台非字第二一八號
    上  訴  人  最高法院檢察署檢察總長
    被      告  甲○○
                        號
上列上訴人因被告違反麻醉藥品管理條例案件，對於台灣桃園地
方法院中華民國九十三年十二月三十一日第一審確定判決（九十
三年度易字第八六二號，起訴案號：台灣桃園地方法院檢察署九
十三年度毒偵字第二四五八號），認為違法，提起非常上訴，本
院判決如下：
    主  文
上訴駁回。
    理  由
非常上訴理由稱：「按判決不適用法則或適用法則不當者，為違
背法令，刑事訴訟法第三百七十八條定有明文。又依法應於審判
期日調查之證據未予調查，致適用法令違誤，而顯然於判決有影
響者，該項判決即屬違背法令，得提起非常上訴，復經司法院大
法官會議釋字第一八一號著有解釋。故事實審法院對於被告有無
累犯之事實，應否適用刑法第四十七條累犯之規定，加重其刑，
即屬法院認定事實與適用法律之基礎，客觀上有其調查之必要性
，應依職權加以調查。倘被告並非累犯，而事實審未加詳查，致
判決誤用累犯之規定論處，自屬刑事訴訟法第三百七十九條第十
款規定所稱依法應於審判期日調查之證據而未予調查，其判決當
然為違背法令。又刑法上累犯之成立要件，依刑法第四十七條規
定，必須曾受有期徒刑之執行完畢，或受無期徒刑或有期徒刑一
部之執行而赦免後，五年以內再犯有期徒刑以上之罪者，始足當
之。至所謂執行完畢，其在監獄執行期滿者，固不待言；如係經
假釋出獄者，須在無期徒刑假釋後滿十五年，或在有期徒刑所餘
刑期內未經撤銷假釋者，其未執行之刑，始得以已執行論。如其
為二以上徒刑併執行者，假釋所定最低應執行之期間，合併計算
之；其所餘刑期即殘餘期間，亦應合併計算。此期間既無從區分
，則必於期間內未經撤銷假釋，該併執行之各罪所未執行之刑，
始以已執行論，此觀刑法第七十九條第一項、第七十九條之一第
一項、第三項之規定甚明。查本件被告甲○○前犯竊盜等罪，經
台灣花蓮地方法院以九十年度聲字第四七五號刑事裁定定應執行
有期徒刑三年五月，又犯妨害自由等罪，亦經台灣高等法院九十
一年度聲字第一０八五號裁定應執行有期徒刑二年二月，復犯偽
造文書罪，又經台灣花蓮地方法院以九十一年度訴字第二八０號
判處有期徒刑四月確定，合併計算刑期共五年十一月，接續執行
，刑期起算日期為民國九十年二月二十二日，依法縮短刑期後刑
期終結日期為九十三年六月三日。惟被告於九十二年十一月十三
日假釋出獄後，又於九十三年二月二十五日再犯竊盜罪，經台灣
桃園地方法院以九十三年度簡上字第一五七號判處有期徒刑三月
確定，經法務部核准撤銷假釋，應執行殘餘刑期六月二十一日，
該刑期至九十四年四月十八日始執行完畢，有各該判決書、裁定
書、台灣花蓮監獄報請撤銷假釋報告表、台灣花蓮監獄執行殘餘
刑期函檢察官執行殘刑指揮書等，附於台灣花蓮地方法院檢察署
九十四年度執更字第五六號執行卷內可稽，亦記明於台灣高等法
院被告全國前案紀錄表（下稱全國前案紀錄表）。詎被告於上開
假釋期間，復於九十三年六月十日凌晨三時許回溯九十六小時內
某時，再犯本件施用第二級毒品安非他命一次犯行，經警查獲。
足見本件犯行，係在前開案件執行完畢日期前所犯，應不符合上
揭累犯之成立要件，原審失察，竟未對附卷之被告全國前案紀錄
表詳予調查，遽認被告成立累犯並加重其刑，自有應於審判期日
調查之證據而未予調查及判決適用法則不當之違背法令。案經確
定，且對被告不利，爰依刑事訴訟法第四百四十一條、第四百四
十三條提起非常上訴，以資糾正及救濟。」等語。
本院按科刑之判決書，其宣示之主文，與所載之事實及理由必須
互相適合，如有不相適合，固屬判決理由矛盾；但判決理由矛盾
，必致適用法令違誤，而屬判決違背法令，或其理由矛盾，雖未
致適用法令違誤，然對於判決仍有若干影響，屬於訴訟程序違背
法令者，方得提起非常上訴；若其理由矛盾，非但未致適用法令
違誤，且對於判決不生任何影響，即不屬於刑事訴訟法第四百四
十一條所稱審判違背法令與同法第四百四十七條第一項第一款所
列判決違背法令暨同條項第二款所謂訴訟程序違背法令之範圍，
不得據以提起非常上訴。本件原確定判決所確認之事實，係被告
於八十四年間因妨害風化案件，經台灣高等法院於八十八年十一
月十一日以八十六年度上更(一)字第二二九號判處有期徒刑三月確
定，又於八十六年間因竊盜及違反麻醉藥品管理條例案件，經台
灣苗栗地方法院於八十六年十月三日以八十六年度易字第二九二
號分別判處有期徒刑一年二月、四月確定，另於八十八年間，因
偽造文書案件，經台灣苗栗地方法院於八十八年九月七日以八十
八年度易字第四七九號判處有期徒刑四月確定，復於同年因偽造
文書案件，經台灣新竹地方法院於八十九年五月三日以八十八年
度訴更字第二號判決有期徒刑三月確定，上開四罪並定應執行有
期徒刑二年二月確定。再於九十一年間偽造文書案件，經台灣花
蓮地方法院於九十二年三月四日以九十一年度訴字第二八０號判
決有期徒刑四月確定，並與前揭有期徒刑二年二月接續執行，於
九十二年十一月十三日縮短刑期假釋出獄，刑期至九十三年六月
三日屆滿，以已執行完畢論。另於八十八年間因施用毒品案件，
經台灣花蓮地方法院於八十八年三月三十日以八十八年度毒聲字
第一八四號裁定送勒戒處所施以觀察、勒戒，嗣認其無繼續施用
傾向於八十八年四月十二日獲釋；復於同年再因施用毒品案件，
經台灣苗栗地方法院以八十八年度毒聲字第六三八號裁定送勒戒
處所施以觀察、勒戒，嗣認其有繼續施用之傾向，該院再裁定送
戒治處所施以強制戒治於八十八年九月三十日執行完畢。詎其仍
不知悔改，於前揭強制戒治執行完畢後之五年內即九十三年六月
十日凌晨三時許回溯九十六小時內某時，在桃園縣大園鄉三石村
某處，施用第二級毒品安非他命一次嗣為警於九十三年六月十日
凌晨三時許查獲，並扣得安非他命二包及吸食器二組等情，因而
適用毒品危害防制條例第十條第二項。第十八條第一項、刑法第
十一條、第四十七條、第三十八條第一項第二款，論處被告施用
第二級毒品，累犯，扣案之安非他命二包沒收銷燬，吸食器二組
沒收。經查被告前犯頂替罪，經台灣苗栗地方法院八十八年度易
字第四七九號判決被告有期徒刑四月，並經台灣高等法院台中分
院八十八年度上易字第三一０七號駁回上訴確定，刑期起算日期
為八十九年六月二十二日，指揮書執畢日期為八十九年十月二十
一日。又被告另犯違反麻醉藥品案、竊盜罪、偽造文書罪，經台
灣苗栗地方法院八十六年度易字第二九二號分別判處為有期徒刑
四月、一年二月、四月確定，嗣該判決與台灣新竹地方法院八十
八年度訴更字第二號判決所處有期徒刑三月及台灣高等法院八十
八年度上更(一)字第二二九號判決所處有期徒刑三月，合併定執行
刑為有期徒刑二年二月確定。再與台灣花蓮地方法院九十一年度
訴字第二八０號判決所處有期徒刑四月，及台灣花蓮地方法院九
十年度聲字第四七五號所定執行刑有期徒刑參年伍月合併（接續
）執行，刑期起算日為九十年二月二十二日，依法縮短刑期後刑
期終結日期為九十三年六月三日。惟被告於九十二年十一月十三
日假釋出獄後，又於九十三年二月二十五日再犯竊盜罪，經台灣
桃園地方法院以九十三年度簡上字第一五七號判處有期徒刑三月
確定，經法務部於九十三年十二月三十日核准撤銷假釋，應執行
殘餘刑期六月二十一日，該刑期至九十四年四月十八日始執行完
畢，有各該判決書、裁定書、台灣花蓮監獄報請撤銷假釋報告表
、台灣花蓮監獄執行殘餘刑期函檢察官執行殘刑指揮書、全國前
案紀錄表可憑。則被告既於上開頂替罪所處徒刑執行完畢之八十
九年十月二十一日後五年內，再犯本件施用第二級毒品安非他命
犯行，則原判決依事實之記載及卷內證據資料，依修正前刑法第
四十七條累犯之規定論處被告罪刑，並無違誤。雖原判決誤將上
開頂替罪之執行完畢日期誤載為與其他案件定執行刑及接續執行
，與卷內全國前案紀錄表記載不相符合，而有證據上之理由矛盾
，惟此與全案情節與判決本旨亦均無影響，非不得由原審法院依
聲請或本於職權以裁定予以更正，尚難認為違背法令，即非可據
為非常上訴之理由。非常上訴意旨，指摘原判決有應於審判期日
調查之證據而未予調查及判決適用法則不當之違背法令，尚有誤
會。其上訴難認有理由，應予駁回。
據上論結，應依刑事訴訟法第四百四十六條，判決如主文。
中    華    民    國  九十五  年    九    月   十四   日
                      最高法院刑事第七庭
                          審判長法官  孫  增  同
                                法官  吳  昆  仁
                                法官  趙  文  淵
                                法官  吳      燦
                                法官  林  開  任
      本件正本證明與原本無異
                                      書  記  官
中    華    民    國  九十五  年    九    月   十八   日
                                                      Ｅ


司法院資訊處製作；財團法人民間司法改革基金會備份。
